【裁判字號】    99,交抗,135
【裁判日期】    990602
【裁判案由】    聲明異議
【裁判全文】
臺灣高等法院高雄分院刑事裁定         99年度交抗字第135號
抗  告  人  交通部公路總局高雄區監理所屏東監理站
代  表  人  甲○○
受  處分人
即  異議人  乙○○
上列抗告人因受處分人聲明異議案件，不服臺灣屏東地方法院中
華民國99年2 月8 日裁定（99年度交聲字第39號；原處分案號：
交通部公路總局高雄區監理所屏東監理站99年1 月26日屏監違字
第裁82-V00000000號），提起抗告，本院裁定如下：
    主  文
抗告駁回。
    理  由
一、本件抗告意旨略以：按道路交通管理處罰條例第35第1 項第
    1 款所規定之「吊扣駕駛執照」，係指吊扣駕駛人酒後違規
    駕駛時，駕駛該違規車輛所憑之執照而言。又酒駕吊扣駕駛
    執照之目的，並非僅為處罰違反道路交通管理事件之行為人
    而已，尚有以暫時禁止行為人於道路上駕駛，以免造成用路
    人重大傷亡，倘汽車駕駛執照所有人因酒駕違反道路交通管
    理處罰條例第35條規定，但由於其無考領該駕駛車輛之駕照
    而得以免除吊扣其駕駛該違規車輛所憑之較高級駕駛執照，
    顯有違公平原則，更無異容許此不安全駕駛人仍可反覆經常
    酒後駕駛，至對其他無辜用路人危險性相對提高，此豈非酒
    駕違規立法之目的。為此提起抗告，請撤銷原裁定，更為適
    法之裁定云云。
二、按汽車駕駛人飲用酒類或其他類似物後，其吐氣所含酒精濃
    度超過每公升0.25毫克，不得駕車；駕駛汽車經測試檢定酒
    精濃度超過標準，處汽車駕駛人罰鍰新臺幣1 萬5 千元以上
    6 萬元以下，並當場移置保管該汽車及吊扣駕駛執照1 年，
    道路交通安全規則第114 條第2 款、道路交通管理處罰條例
    第35條第1 項第1 款分別定有明文。經查，異議人於民國（
    下同）98年12月8 日23時30分許，駕駛車牌號碼V4-279號營
    業小客車，行經屏東縣內埔鄉○○村○○路與三和路交岔路
    口時，為警舉發「酒後駕車」違規，並經原處分機關裁處吊
    扣其職業聯結車駕駛執照12個月及施以道路交通安全講習等
    情，業據異議人自承在卷，復有交通部公路總局屏東監理站
    違反道路交通管理事件裁決書、臺灣屏東地方法院98年度交
    簡字第875 號刑事判決在卷可憑，是本件異議人違反道路交
    通管理處罰條例第35條1 項第1 款之事實，應堪認定。
三、按道路交通管理處罰條例第35條第1 項僅規定「吊扣其駕駛
    執照1 年」，並未明定其駕駛執照之種類，則有關吊扣、吊
    銷駕駛執照處分效力與執行方式之法令依據，當係依據道路
    交通管理處罰條例第68條規定，而該條已於94年12月14日修
    正公布，並自95年3 月1 日施行。修正前之道路交通管理處
    罰條例第68條原規定：「汽車駕駛人，因違反本條例及道路
    交通安全規則之規定，受吊扣或吊銷駕駛執照處分時，吊扣
    或吊銷其持有各級車類之駕駛執照」，其立法意旨在於違規
    行為對道路交通秩序之維持及道路交通安全已生較大之影響
    ，故規定吊扣或吊銷其持有各級車類之駕駛執照，以限制其
    繼續駕車行駛道路之權利，其係屬駕駛行為之限制，並不因
    所持駕駛執照種類不同而有所差異。惟因考量原條文將違法
    或違規駕駛人所持有各級車類之駕駛執照一併吊銷或吊扣，
    失之過酷，對於人民工作與生活影響過鉅，有違比例原則，
    乃將其中「受吊扣處分者，吊扣其持有各級車類之駕駛執照
    」部分之規定刪除，則修正後道路交通管理處罰條例第68條
    之規定，既已刪除「吊扣」等字，而僅餘「吊銷」等字，依
    「明示其一，排除其他」之法理，該條應係明示排除「吊扣
    駕駛執照處分時，吊扣其持有各級車類之駕駛執照」之規定
    ，而僅餘「吊銷駕駛執照處分時，始吊銷其持有各級車類之
    駕駛執照」之規定，限縮修正前條文之適用範圍。則駕駛人
    違反道路交通管理處罰條例第35條第1 項第1 款之規定而受
    吊扣駕駛執照處分時，依修正後第68條規定並參照其修正意
    旨，應僅得吊扣違規或違法當時駕駛車類之駕駛執照；否則
    ，將造成同一違規或違法行為，因受處分人持有駕駛執照種
    類之不同，而異其處分之結果。惟異議人依法應受之處分乃
    限制其駕駛普通小型車之權利，即吊扣其普通小型車之駕駛
    執照，尚不能因異議人僅持有職業聯結車之駕駛執照，即認
    此部分免罰。至道路交通主管機關對於汽車駕駛執照之管理
    ，因採取一照原則，未發給駕駛人較低等級之駕駛執照，惟
    此乃屬駕駛執照管理所衍生之執行問題，道路交通主管機關
    仍可利用電腦資料處理或在異議人職業聯結車駕駛執照以註
    記或其他本於職權妥適方式為吊扣異議人普通小型車之駕駛
    執照。
四、原裁定因認異議人以原處分吊扣異議人職業聯結車駕駛執照
    ，嚴重影響異議人之生計為由，聲明異議，為有理由；另關
    於異議人應參加道路交通安全講習部分，異議人雖未言明提
    起異議，然此部分與其交通違規行為是否存在無從分離，因
    而撤銷原處分（至於原處分雖併記載處罰鍰新臺幣4 萬9500
    元，但同時說明罰鍰部分依臺灣屏東地方法院98年交簡字第
    875 號判決，罰鍰無需繳納。見原審卷第6 頁上開裁決書。
    是原裁定所謂原處分係指吊扣駕駛執照1 年，並參加道路交
    通安全講習而言，併此敘明），另諭知「乙○○汽車駕駛人
    ，駕駛汽車經測試檢定酒精濃度超過規定標準，應吊扣普通
    小型車駕駛執照拾貳個月，並接受道路交通安全講習。」核
    無不合，抗告人仍執前詞提起抗告，為無理由，應予駁回。
五、據上論結，應依道路交通案件處理辦法第26條，刑事訴訟法
    第413 條前段，裁定如主文。
中    華    民    國    99    年    6    月     2     日
             刑事第六庭    審判長法  官  王憲義
                                 法  官  簡志瑩
                                 法  官  邱永貴
以上正本證明與原本無異。
不得再抗告。
中    華    民    國    99    年    6    月     2     日
                                 書記官  鄭翠芬

司法院資訊處製作；財團法人民間司法改革基金會備份。
